最高法院刑事判決　　　　　　　　　 110年度台上字第5635號
上　訴　人　呂承翰



　　　　　　楊宗霖



　　　　　　陳俊延


上列上訴人等因違反毒品危害防制條例案件，不服臺灣高等法院
高雄分院中華民國110年5月5日第二審判決（110年度上訴字第23
5號，起訴案號：臺灣屏東地方檢察署109年度偵字第4159、4678
號），提起上訴，本院判決如下：
    主  文
上訴駁回。
    理  由
一、按刑事訴訟法第377 條規定，上訴於第三審法院，非以判決
    違背法令為理由，不得為之。是提起第三審上訴，應以原判
    決違背法令為理由，係屬法定要件，且必須依據卷內訴訟資
    料為具體之指摘，並足據以辨認原判決已具備違背法令之形
    式者，始屬相當。本件原判決綜合全案證據資料，本於事實
    審法院之推理作用，並引用第一審判決書所記載之事實、證
    據及理由，認定上訴人呂承翰、楊宗霖、陳俊延有如第一審
    判決事實欄所載，基於共同製造第二級毒品甲基安非他命之
    犯意，由陳俊延主導，出資約新臺幣50萬元，再由呂承翰負
    責購買製毒設備、器材，依陳俊延指示取得毒品原料，再由
    陳俊延介紹楊宗霖加入，由楊宗霖與呂承翰共同於民國 109
    年4 月23日至同年月29日間，在呂承翰出面承租之屏東縣○
    ○市○○路000○0號透天厝內製造甲基安非他命之犯行，因
    而維持第一審論上訴人等以修正前毒品危害防制條例第4 條
    第2 項之共同製造第二級毒品罪，分別量處呂承翰、楊宗霖
    、陳俊延各有期徒刑3年、4年2月、5年，並諭知相關沒收之
    判決，而駁回上訴人等在第二審之上訴，已詳述其憑以認定
    之證據及理由，核其所為之論斷，俱有卷存證據資料可資覆
    按，從形式上觀察，原判決尚無足以影響其判決結果之違背
    法令情形存在。
二、上訴人等上訴意旨：
(一)陳俊延上訴意旨略以：伊雖有出資，然未參與製造行為，非
    製造毒品行為之主要角色，涉案程度應與楊宗霖類似。且本
    案製造之甲基安非他命尚未流入市面即為警查獲，危害非鉅
    ，經依修正前毒品危害防制條例第17條第2 項規定減輕其刑
    ，仍量處伊有期徒刑5 年，較之實際參與製造行為之楊宗霖
    所量處之有期徒刑4年2月，實嫌過重，復未說明二者量刑出
    入之理由，又未適用刑法第59條規定酌減其刑，有理由不備
    及違反平等原則之違誤。
(二)呂承翰上訴意旨略以：伊已於警詢供稱：陳俊延有因伊反應
    高壓反應爐會漏氣而處理漏氣情形等語，顯見陳俊延除提供
    資金，亦相當了解製毒設備與程序，涉案程度較呂承翰為深
    。原判決誤認陳俊延無製造本案毒品之技能，且呂承翰涉案
    程度較其深，並據為量刑基礎，自有違誤等語。
(三)楊宗霖上訴意旨略以：伊僅止於協助搬運物品及清洗工作，
    並未提供資金、技術、原料、器具、設備，就製造流程所需
    技術也一無所知，並非本案的核心人物，係因家中經濟負擔
    沈重，對重典認識不深，思慮欠周所致，涉案情節輕微，有
    可憫之處，應有刑法第59條規定之適用，原審未適用上開規
    定酌減其刑，顯有違誤等語。
三、惟刑法第59條關於犯罪之情狀顯可憫恕，認科以最低度刑，
    仍嫌過重者，得酌量減輕其刑之規定，乃法院得依個案情節
    自由裁量之事項。又此所謂法定最低度刑，固包括法定最低
    本刑；惟遇有其他法定減輕之事由者，則應係指適用其他法
    定減輕事由減輕其刑後之最低度刑而言。而刑之量定，亦同
    屬法院得依職權自由裁量之事項，苟於量刑時，已以行為人
    之責任為基礎，並斟酌刑法第57條各款所列一切情狀，在法
    定刑度之內予以裁量，又未濫用其職權，所量之刑亦無違反
    公平、比例、罪刑相當等量刑原則者，即不得遽指為違法。
    原判決已說明：上訴人等均依毒品危害防制條例第17條第 2
    項規定減輕其刑，呂承翰再依毒品危害防制條例第17條第 1
    項規定遞減輕其刑後，已無情輕法重之情。且其等為圖私利
    ，為本案製造毒品犯行，雖未及賣出即遭查獲，然其製造數
    量非少，對國人身心健康及社會秩序造成潛在危害不小，客
    觀上並無可憫之處，自無因其個人事由，再依刑法第59條規
    定酌減其刑之餘地。復敘明第一審量刑時已以上訴人等之責
    任為基礎，審酌陳俊延為出資者，實為主謀及始作俑者；呂
    承翰為本件製毒犯行之主力，涉案之深等同陳俊延，楊宗霖
    為製毒工廠之助手，涉案程度較其他2 人為輕，及刑法第57
    條各款所列情狀，分別量處呂承翰、楊宗霖、陳俊延各有期
    徒刑3年、4年2月、5年合法適當之理由（見原判決第3至5頁
    ），核無違誤。上訴人等上訴意旨徒就原審量刑職權之適法
    行使，再事爭執，顯不足據以辨認原判決已具備違背法令之
    形式。揆之首揭說明，其等上訴為違背法律上之程式，應予
    駁回。
據上論結，應依刑事訴訟法第395條前段，判決如主文。
中    華    民    國   110    年    10    月    21    日
                  刑事第四庭審判長法  官  林  立  華  
                                  法  官  謝  靜  恒  
                                  法  官  林  瑞  斌  
                                  法  官  李  麗  珠  
                                  法  官  王  敏  慧  
本件正本證明與原本無異
                                  書記官
中    華    民    國   110    年    10    月    28    日